臺灣高等法院交通事件裁定　　　　　　　　　　　　九十一年度交抗字第八八六號
　　抗　告　人
　　即　異議人　甲○○
右抗告人因違反道路交通管理處罰條例案件，不服臺灣板橋地方法院中華民國九十一
年九月三十日裁定（九十一年度交聲字第一四０八號），提起抗告，本院裁定如左：
    主  文
抗告駁回。
    理  由
一、原裁定以：按「受處分人」，不服第八條主管機關所為之處罰，得於接到裁決書
    之翌日起二十日內，向管轄地方法院聲明異議，道路交通管理處罰條例第八十七
    條第一項定有明文。經查，本件受處分人係車牌號碼ＧＮ－０六００號自用小客
    車之所有人郭俊哲，有交通部公路總局臺北區監理所九十一年七月二十三日北監
    五字第裁四０－一Ａ0000000號裁決書一紙附卷可稽，而非異議人甲○○
    ，本件異議人甲○○既非受處分人，揆之上揭法條規定，異議人之異議自非適法
    ，而駁回抗告人之異議。
二、抗告意旨略以：原裁定所指稱本件交通事件之受處分人郭俊哲，乃為該車輛之所
    有權人，然交通違規事件發生時，並未由郭俊哲駕車，乃由抗告人所駕駛，抗告
    人為本件駕車人之表述，見於所有對主管機關文書中及對鈞院提出之異議書中，
    均有於署名中附註表明，有相關文書可為證，則抗告人除應為「實質」受處分人
    外，亦屬當然之「利害關係人」。又交通事件之訴訟程序，本質上可謂簡化之訴
    願程序，按依訴願法第十八條：「自然人、法人、非法人之團體或其他受處分之
    相對人及利害關係人得提起訴願」，既然高位階之訴願法准許「利害關係人」提
    出訴願，則源於訴願程序之交通事件訴訟程序，當無不准「利害關係人」提出異
    議之理，則抗告人所提異議當屬合法，復按法律「目的原則」而言，法律自不可
    能排除交通事件現場駕車者之辯護權利或異議權利云云。
三、本院查：按逕行舉發違反道路交通管理事件，經汽車所有人依通知單之應到案日
    期前到案，並告知違規駕駛人姓名、身分證統一編號及住址者，處罰機關應即另
    行通知違規駕駛人到案依法處理；逾應到案日期，處罰機關應依本條例第十五條
    第三項規定處罰該汽車所有人，違反道路交通管理事件統一裁罰標準及處理細則
    第二十四條定有明文。經查，本件係因臺北市停車管理處執勤員警於民國（下同
    ）九十一年六月五日十四時五十分許在忠孝西路一段九十八號查獲ＧＮ－０六０
    ０號自用小客車在設有禁止停車標線之處所違規停車，逕行拍照採證，並以上開
    車輛有違反道路交通管理處罰條例第五十六條第一項第四款規定之行為掣單舉發
    ，有臺北市政府交通局舉發違反交通管理事件通知單及採證照片附卷可稽（見原
    審卷第十一頁、第十八頁），而依抗告人即異議人所述，本件違規駕駛人固為抗
    告人，然汽車之所有人登記為郭俊哲所有，亦為抗告人所不否認。則依上開條文
    之規定，郭俊哲於收受上開舉發違反道路交通管理事件通知單後，應於舉發通知
    單所示之到案日期（即九十一年七月十一日）前，向處罰機關告知違規駕駛人，
    然其並未於規定時間內告知。雖本件抗告人曾於同年六月十七日提出申訴，然觀
    之卷附申訴書之內容略以上開車輛並未如舉發通知單所指之違規停車之情形（見
    原審卷第五頁），顯係就舉發內容為申訴，並非告知違規駕駛人姓名、身分證統
    一編號及住址，且亦非汽車所有人郭俊哲所為之告知，參諸前述規定即有未合，
    則原處分機關乃依前揭道路交通管理處罰條例第五十六條第一項第四款及違反道
    路交通管理事件統一裁罰標準及處理細則第二十四條之規定逕行裁處汽車所有人
    即受處分人郭俊哲罰鍰九百元，於法即無不合。而郭俊哲於接到裁決書後，若有
    不服，本得以自己之名義，於法定期間內提出異議，詎其仍未依規定異議，而任
    由不具「受處分人」身分之異議人提出，即有未合。至抗告意旨雖以：訴願法准
    許「利害關係人」提出訴願，則源於訴願程序之交通事件訴訟程序，當無不准「
    利害關係人」提出異議之理，抗告人所提異議當屬合法云云。惟查，上開違反道
    路交通管理處罰條例第八十七條既已明文規定，僅受處分人於不服主管機關所為
    之處罰，方得於法定期間內向管轄地方法院聲明異議，並未擴張至利害關係人亦
    得聲明異議，則自不得任意解釋駕駛人亦得以利害關係人之身份聲明異議，從而
    抗告人上開所辯，即無足採。綜上所述，原審以抗告人之聲明異議不合法律上之
    程式，且無從補正，而駁回異議，本院經核並無不合，抗告意旨仍執前詞指摘原
    裁定不當，為無理由，應予駁回。
四、據上論結，應依道路交通案件處理辦法第二十六條、刑事訴訟法第四百十二條，
    裁定如主文。
中      華      民      國      九十一      年    十    月    三十一    日
                              臺灣高等法院交通法庭
                                  審判長法  官  葉  騰  瑞
                                        法  官  莊  明  彰
                                        法  官  黃  國  忠
右正本證明與原本無異。
不得再抗告。
                                        書記官  劉  貞  達
中      華      民      國      九十一      年    十    月    三十一    日
